【裁判字號】    97,訴,1199
【裁判日期】    970829
【裁判案由】    毒品危害防制條例
【裁判全文】
臺灣基隆地方法院刑事判決              97年度訴字第1199號
公  訴  人  臺灣基隆地方法院檢察署檢察官
被      告  甲○○
                    （現另案於臺灣基隆監獄執行中）
上列被告因違反毒品危害防制條例案件，經檢察官提起公訴（97
年度毒偵字第1490號），被告就被訴事實為有罪之陳述，本院合
議庭裁定由受命法官獨任進行審判，經改依簡式審判程序審理後
決如下：
    主  文
甲○○施用第二級毒品，累犯，處有期徒刑月；又施用第一級
毒品，累犯，處有期徒刑柒月，應執行有期徒刑玖月。
    事  實
一、甲○○前因施用毒品案件，經臺灣南投地方法院裁定送觀察
    、勒戒後，認有繼續施用毒品之傾向，再經同院裁定送強制
    戒治後，由臺灣南投地方法院檢察署檢察官於民國89年11月
    14日以89年度戒毒偵字第465 號為不起訴處分確定，並於翌
    日（89年11月15日）執行期滿釋放出所。又因施用毒品案件
    ，經臺灣南投地方法院裁定送強制戒治（92年1 月24日執行
    期滿），並經同院於91年9 月6 日以91年度訴字第275 號判
    決，判處有期徒刑9 月確定（下稱甲案）。又因竊盜案件，
    經臺灣南投地方法院於92年11月28日以92年度易字第381 號
    判決，判處有期徒刑10月確定（下稱乙案），甲、乙兩案並
    經臺灣南投地方法院於93年8 月16日以93年度聲字第343 號
    裁定，合併定應執行有期徒刑1 年6 月確定，於93年11月26
    日縮短刑期假釋出監，並付保護管束，管束期間至94年2 月
    16日，期滿未經撤銷假釋，其未執行以刑以已執行論，而視
    為執行完畢。再因於97年1月17日施用毒品案件，經本院於9
    7年4月30日以97年度訴字第439號判決，判處有期徒刑7月確
    定（現執行中）。
二、詎甲○○猶未戒斷毒癮，復基於施用第二級毒品安非他命之
    犯意，於97年4 月9 日上午7 時許，在臺北縣金山鄉某公墓
    ，以將第二級毒品安非他命置於玻璃球內燒烤，再吸食所產
    生煙霧之方式，施用第二級毒品安非他命1 次；另基於施用
    第一級毒品海洛因之犯意，於同日中午，在臺北縣金山鄉某
    處公園，以將第一級毒品海洛因摻水注入注射針筒，再施打
    入身體之方式，施用第一級毒品海洛因1 次。嗣甲○○於同
    日晚間9 時30分許，駕駛8733-MV 號自用小客車，搭載倪瑞
    奇，行經臺北縣萬里鄉美崙90號前，因形跡可疑，為警攔檢
    後，在其所駕駛之上開車號副駕駛座扣得倪瑞奇所有之第二
    級毒品安非他命1 包、玻璃球吸食器1 個及吸管2 支後，經
    警徵得甲○○同意採尿送驗，結果呈嗎啡、安非他命、甲基
    安非他命之陽性反應，始悉上情。
三、案經臺北縣政府警察局金山分局報告臺灣基隆地方法院檢察
    署檢察官偵查後起訴。
    理  由
壹、程序事項：
    本件被告甲○○所犯者非為死刑、無期徒刑、最輕本刑為3
    年以上有期徒刑之罪或高等法院管轄第一審案件，其於準備
    程序進行中，先就被訴事實為有罪之陳述，經告知其簡式審
    判程序之旨，並聽取公訴人、被告之意見後，本院業已依刑
    事訴訟法第273 條之1 第1 項之規定，裁定由受命法官獨任
    以簡式審判程序進行本案之審理。
貳、實體事項：
一、事實認定：
    上開事實，業據被告於本院審理時坦承在卷，且其為警查獲
    時所採集之尿液送驗結果，呈嗎啡、安非他命及甲基安非他
    命之陽性反應，有台灣檢驗科技股份有限公司濫用藥物檢驗
    報告1 紙附卷可稽，足徵被告之自白與事實相符，可以採信
    。本案事證明確，被告施用第一級、第二級毒品之犯行洵堪
    認定，應依法論科。
二、論罪科刑：
  (一)按毒品危害防制條例係於92年7 月9 日修正公布，自93年1
    月9 日起施行，其中第20條、第23條將施用毒品之刑事處遇
    程序，區分為「初犯」、「五年內再犯」、「五年後再犯」
    。依其立法理由之說明：「初犯」，經觀察、勒戒或強制戒
    治後，應為不起訴處分或不付審理之裁定；經觀察、勒戒或
    強制戒治執行完畢釋放後，「五年內再犯者」，因其再犯率
    甚高，原實施之觀察、勒戒及強制戒治既已無法收其實效，
    爰依法追訴或裁定交付審理。至於經觀察、勒戒或強制戒治
    執行完畢釋放後，「五年後再犯者」，前所實施之觀察、勒
    戒或強制戒治已足以遮斷其施用毒品之毒癮，為其自新及協
    助其斷除毒癮，仍適用「初犯」規定，先經觀察、勒戒或強
    制戒治之程序。從而依修正後之規定，僅限於「初犯」及「
    五年後再犯」二種情形，始應先經觀察、勒戒或強制戒治程
    序。倘被告於5 年內已再犯，經依法追訴處罰，縱其第三次
    （或第三次以上）再度施用毒品之時間，在初犯經觀察、勒
    戒或強制戒治執行完畢釋放五年以後，已不合於「五年後再
    犯」之規定，且因已於「五年內再犯」，顯見其再犯率甚高
    ，原實施觀察、勒戒或強制戒治，已無法收其實效，即應依
    該條例第10條處罰（最高法院95年度台非字第59號、第65號
    判決意旨及最高法院95年第7 次刑事庭會議決議意旨參照）
    。被告有如事實欄所載，先後於89年11月15日、92年1 月24
    日強制戒治期滿，復因施用毒品案件，經法院判決確定之情
    形，有臺灣高等法院被告前案紀錄表在卷可稽。被告既曾於
    「五年內再犯」，且經法院判處罪刑確定，竟又再次於事實
    欄所示之時間，先後施用第二級毒品安非他命及第一級毒品
    海洛因，揆諸前揭說明，即非屬毒品危害防制條例第20 條
    第3 項所定「五年後再犯」之情形，故檢察官依法逕行起訴
    本案，於法要無不合，合先敘明。
  (二)查海洛因、安非他命分係毒品危害防制條例第2 條第2 項第
    1 款、第2 款所定之第一級、第二級毒品，被告非法施用第
    一級毒品海洛因及第二級毒品安非他命之行為，係犯毒品危
    害防制條例第10條第1 項、第2 項之施用第一級、第二級毒
    品罪。被告因施用而持有第一級毒品海洛因及第二級毒品安
    非他命之低度行為，應為施用第一級、第二級毒品之高度行
    為所吸收，均不另論罪。被告上開所犯施用第一級、第二級
    毒品罪，犯意各別，行為不同，應予分論併罰。又其前曾受
    如事實欄所示之有期徒刑執行完畢，有臺灣高等法院被告前
    案紀錄表在卷可按，其於有期徒刑執行完畢後，5 年以內故
    意再犯本件有期徒刑以上之罪，為累犯，其所犯上開2 罪，
    均應依法加重其刑。爰審酌被告犯罪之動機、曾有施用毒品
    之前科仍不知戒除，惟犯罪後坦承犯行，且所犯之施用毒品
    犯行乃戕害自己身心健康，並未危及他人等一切情狀，分別
    量處如主文所示之刑，並定其應執行之刑。
據上論斷，應依刑事訴訟法第273條之1第1項、第299條第1 項前
段，毒品危害防制條例第10條第1 項、第2 項、第23條第2 項，
刑法第11條前段、第47條第1 項、第51條第5 款，判決如主文。
本案經檢察官乙○○到庭執行職務。
中    華    民    國    97    年    8    月     29    日
                  刑事第一庭法  官      劉桂金
以上正本證明與原本無異。
如不服本判決應於收受本判決後10日內向本院提出上訴書狀，其
未敘述上訴理由者，並得於提起上訴後10日內向本院補提理由書
狀（均須按他造當事人之人數附繕本）「切勿逕送上級法院」。
中    華    民    國    97    年    8    月     29    日
                            書記官      鄧順生
附錄論罪法條：
毒品危害防制條例第10條
施用第一級毒品者，處 6 月以上 5 年以下有期徒刑。
施用第二級毒品者，處 3 年以下有期徒刑。


司法院資訊處製作；財團法人民間司法改革基金會備份。
